臺灣新竹地方法院刑事判決　　　　　　　100年度交易字第3號
公　訴　人　臺灣新竹地方法院檢察署檢察官
被　　　告　孔得武
上列被告因過失傷害案件，經檢察官聲請簡易判決處刑（98年度
偵字第4335號），本院認為不宜依簡易判決處刑，改依通常程序
審理，判決如下：
    主  文
孔得武犯過失傷害致人重傷罪，處有期徒刑柒月。
    事  實
一、孔得武於民國97年10月20日上午9 時20分，駕駛車牌號碼35
    26-KP 號自用小客車，暫停於新竹縣芎林鄉○○路365 號前
    ，欲起步沿新竹縣芎林鄉○○路往竹東方向前進，明知行車
    起步前應注意前後左右有無車輛，並應讓行進中之車輛優先
    通行，而依當時情形天氣晴、日間光線充足、路面鋪設柏油
    、乾燥無缺陷亦無障礙物、視距良好等一切情狀，並無不能
    注意之客觀情事，竟疏未注意及此，即駕駛3526-KP 號自用
    小客車貿然自路邊駛出，適有同向由陳筱穎騎駛車牌號碼WC
    Y-006 號輕型機車自後方行駛而來，孔得武駕駛之3526-KP
    號自用小客車左前車輪與陳筱穎騎駛之WCY-006 號輕型機車
    右後方發生擦撞，致陳筱穎人車倒地，受有頭部、頸部外傷
    、第四、五頸椎椎間盤凸出、疑似腹部鈍傷、下背部及雙髖
    部鈍挫傷之傷害，並導致其他神經系統發生病變形成肢體障
    礙而重大難治之重傷害結果。孔得武於事故發生後，親自電
    話報警，並已報明肇事人姓名、地點，請員警前往處理，並
    當場承認為肇事人。
二、案經陳筱穎訴請臺灣新竹地方法院檢察署檢察官偵查後聲請
    簡易判決處刑。
    理  由
一、程序部分：
（一）按被告以外之人於審判外之言詞或書面陳述，除法律有規
      定者外，不得作為證據，刑事訴訟法第159 條第1 項定有
      明文。次按被告以外之人於審判外之陳述，雖不符前4 條
      之規定，而經當事人於審判程序同意做為證據，法院審酌
      該言詞陳述或書面陳述作成時之情況，認為適當者，亦得
      為證據。當事人、代理人或辯護人於法院調查證據時，知
      有刑事訴訟法第159 條第1 項不得為證據之情形，而未於
      言詞辯論終結前聲明異議者，視為有前項之同意，同法第
      159 條之5 規定甚明。查，本院認定犯罪事實所憑之證據
      ，部分屬傳聞證據，惟檢察官及被告均未於本院言詞辯論
      終結前聲明異議，本院審酌該等言詞或書面陳述作成之情
      況，並無非出於任意性或不正取供，或違法或不當情事，
      且客觀上亦無不可信之情況，堪認為適當，依刑事訴訟法
      第159 條之5 第2 項規定，均得作為證據，先予敘明。
（二）檢察官於本院審理時，就起訴犯罪事實另補充如下：「本
      件車禍亦導致嚴重減損告訴人四肢之機能」等語（見本院
      100 年度交易字第3 號刑事卷第68頁背面），故就本件是
      否減損告訴人四肢機能部分亦為本院審理範圍，並此敘明
      。
二、實體部分：
    訊據被告孔得武固坦承於上開時地，駕駛3526-KP 號自用小
    客車撞傷陳筱穎，並造成陳筱穎頭部、頸部外傷、第四、五
    頸椎椎間盤凸出、疑似腹部鈍傷、下背部及雙髖部鈍挫傷之
    傷害，然辯稱：起訴書所載兩耳之傷害應非本件車禍所造成
    等語。經查：
（一）上開犯罪事實，業經被告迭於偵查中、本院審理時坦承不
      諱，並據告訴人陳筱穎於偵查中及本院審理時指述綦詳，
      復有新竹縣政府警察局橫山分局道路交通事故現場圖、道
      路交通事故調查報告表（一）、（二）、現場照片8 張等
      在卷可稽（見98年度他字第604 號第19至21頁、第27至30
      頁）。而告訴人因本件車禍事故受有頭部、頸部外傷、第
      四、五頸椎椎間盤凸出、疑似腹部鈍傷、下背部及雙髖部
      鈍挫傷之傷害，亦有行政院國軍退除役官兵輔導委員會臺
      北榮民總醫院、馬偕紀念醫院新竹分院、東元綜合醫院診
      斷證明書及中華民國身分障礙手冊1 紙在卷可憑（見98年
      度他字第604 號第10至13頁、本院卷第73頁）。
（二）按刑法第10條第4 項第6 款所謂「其他於身體或健康有重
      大不治或難治之傷害」，係指除去同項第1 款至第5 款之
      傷害，而於其他身體或健康有重大不治或難治之傷害者而
      言。經查，本件告訴人經鑑定有肢體障礙，係基於「其他
      神經系統」受有損害，而有「至少兩個肢體肌張力不全、
      僵直或痙攣達Modified Ashworth Scale 第二級（即肌張
      力明顯增加，表現在整個關節活動範圍內），影響站立或
      步態；由於震顫、舞蹈病、肌躍症、小腦性或感覺性運動
      失調、神經或肌肉性疾病等症狀，影響站立或步態」之情
      形，致其行動需靠輔具行走，有卷附身心障礙者鑑定表可
      佐（見本院卷第55至62頁），核與刑法第10條第4 項第6
      款之重傷定義相符，堪認告訴人確受有重大不治或難治之
      傷害，應屬刑法第10條第4 項第6 款所規定之重傷。惟據
      上開身心障礙者鑑定表所示，就告訴人上肢、下肢身心障
      礙等級之判斷，均未達列等標準（見本院100 年度交易字
      第3 號第60頁），是本件重傷害結果應適用刑法第10條第
      4 項第6 款「其他於身體或健康有重大不治或難治之傷害
      」之規定，而非同條項第4 款「毀敗或嚴重減損一肢以上
      之機能」，附此敘明。
（三）又按「行車前應注意之事項，依下列規定：六、起駛前應
      顯示方向燈，注意前後左右有無障礙或車輛行人，並應讓
      行進中之車輛行人優先通行」，道路交通安全規則第89條
      第1 項第6 款定有明文。被告領有小客車駕駛執照，自無
      不知之理，當應確實注意並遵守之，且案發當時天候晴，
      日間自然光線，柏油路面，乾燥無缺陷或障礙物，視距良
      好，並無不能注意之情形，被告卻仍駕駛上開車輛，由路
      邊駛入車道，未讓車道上行進中之車輛先行，而撞及告訴
      人，足見被告確未留意騎乘機車正行進於車道上之告訴人
      ，即貿然由路邊駛入車道而導致告訴人受有重傷害之結果
      ，此亦有臺灣省竹苗區車輛行車事故鑑定委員會98年5 月
      11日竹苗鑑980193字第0985301369號函暨所檢附之鑑定意
      見書在卷足憑（見98年度他字第604 號第40至43頁）。是
      被告負有過失責任甚明，且被告之過失行為與告訴人之重
      傷結果間具有相當因果關係，足認被告確有上開過失致告
      訴人受有傷害。
（四）檢察官起訴書另認本件車禍事故尚導致告訴人受有兩耳聽
      神經損傷之嚴重減損其二耳機能之重傷害結果，然查：
   1. 告訴人雖受有雙耳聽覺障礙之傷害，有行政院國軍退除役
      官兵輔導委員會臺北榮民總醫院、馬偕紀念醫院台北院區
      、衛生署桃園醫院診斷證明書及中華民國身分障礙手冊1
      紙在卷可憑（見98年度審交訴字第47號第10至16頁、本院
      卷第73頁）。惟經本院職權送國立台灣大學醫學院附設醫
      院鑑定結果：依據鑑定人之專業經驗，車禍造成內耳之聽
      損絕大多數立即發生，而告訴人經密集聽力檢查，每次檢
      查結果越來越差，屬於進行性聽損。告訴人聽損未在車禍
      第一時間發生，且屬進行性，臨床上極為少見。如此之個
      案，當然應非完全不可能肇因於車禍，但鑑定意見認為未
      必有因果關係，有國立台灣大學醫學院附設醫院99年6 月
      4 日校附醫祕字第0990901895號函附卷可稽（見98年度審
      交訴字第47號卷第220 至221 頁）。是經國立台灣大學醫
      學院附設醫院函覆本院，亦無法判斷告訴人所罹患之雙耳
      感音性聽損與被告上開過失行為間有相當因果關係，復本
      件又無其他積極事證證明被告之過失行為與告訴人聽力受
      損之傷害結果間確存有相當因果關係，則基於罪疑唯輕原
      則，自應為有利於被告之認定，此部分證據尚難證明告訴
      人陳筱穎所罹患雙耳感音性聽損與被告上開過失行為間具
      有相當因果關係。
    2.況且，一般正常人平均聽力閥值為小於25分貝，而告訴人
      經多次鑑定之結果，其最有可能之聽力為右耳45分貝、左
      耳30分貝屬「輕度聽損」，即聽力比正常人「稍差」。按
      聽力比率公式計算，告訴人之聽障比率為11.2% ，即其兩
      耳聽力功能約為正常人之88.8% ，此有國立台灣大學醫學
      院附設醫院99年10月8 日校附醫祕字第0990007294號函附
      卷可稽（見98年度審交訴字第47號卷第243 頁）。本於前
      揭鑑定意見，告訴人兩耳之聽力功能仍達正常人之88.8%
      ，僅屬輕度聽損，並無聽力嚴重減損之情狀，揆諸刑法第
      10條第4 項第2 款「毀敗或嚴重減損一耳或二耳之聽能」
      規定，於此應未達所謂「嚴重減損」之重傷程度，附此敘
      明。
（五）綜上，本件事證明確，被告過失致重傷害犯行洵堪認定，
      應依法論科。
三、核被告所為，係犯刑法第284 條第1 項後段之過失傷害致重
    傷罪。又被告於肇事之後，在有偵查犯罪職權之公務員發覺
    前，即親自電話報警，已報明肇事人姓名、地點，請員警前
    往處理，並向趕往現場處理之新竹縣政府警察局橫山分局警
    員表示係肇事人等情，有新竹縣政府警察局道路交通事故肇
    事人自首情形紀錄表在卷可憑（見98年度他字第604 號卷第
    26頁），嗣並接受裁判，已合於刑法第62條前段自首之規定
    ，依法減輕其刑。爰審酌被告駕車竟疏於注意而肇事，致告
    訴人受有前揭重傷害對其所造成之身心痛苦至鉅，終身難以
    平復，惟被告坦承犯行，惟因被告資力有限，雙方就賠償金
    額認知差異過大，迄未與告訴人達成民事和解或賠償告訴人
    損失，再兼衡被告並無前科，此有臺灣高等法院被告前案紀
    錄表在卷可稽，素行尚佳，犯後亦坦承犯行，暨其生活狀況
    、智識程度等一切情狀，量處如主文所示之刑。
據上論斷，應依刑事訴訟法第452 條、第299 條第1 項前段，刑
法第284 條第1 項後段、第62條前段，刑法施行法第1 條之1 ，
判決如主文。
本案經檢察官邱宇謙到庭執行職務
中    華    民    國   100    年    4     月    25    日
                       刑事第五庭   法  官  李毓華
以上正本證明與原本無異。
如不服本判決應於收受本判決後10日內向本院提出上訴書狀，上
訴書狀應敘述具體理由。上訴書狀未敘述上訴理由者，應於上訴
期間屆滿後20日內補提理由書狀於本院( 均須按他造當事人之人
數附繕本 )「切勿逕送上級法院」。
中    華    民    國   100    年    4     月    25    日
                                    書記官  陳美利
附錄本案論罪科刑法條：
中華民國刑法第284條
因過失傷害人者，處6 月以下有期徒刑、拘役或5 百元以下罰金
，致重傷者，處1 年以下有期徒刑、拘役或5 百元以下罰金。
從事業務之人，因業務上之過失傷害人者，處1 年以下有期徒刑
、拘役或1 千元以下罰金，致重傷者，處3 年以下有期徒刑、拘
役或2 千元以下罰金。